臺灣高等法院臺中分院刑事判決　　　　94年度上易字第1160號
上　訴　人　臺灣南投地方法院檢察署檢察官
被　　　告　甲○○
　　　　　　　　　　（另案在台灣雲林第二監獄執行）
上列上訴人因被告贓物案件，不服臺灣南投地方法院94年度易字
第213號，中華民國94年7月20日第一審判決（起訴案號：臺灣南
投地方法院檢察署93年度偵字第4056號），提起上訴，本院判決
如下：
    主  文
上訴駁回。
    理  由
一、本案經本院審理結果，認第一審判決對被告甲○○為無罪之
    諭知，核無不當，應予維持，並引用第一審判決書記載之證
    據及理由（如附件）。
二、查共同被告蔡明鎮雖於警詢時、偵查中及原審審理時均指稱
    在其住處起出之被竊龍柏13節，係綽號「阿州」即被告甲○
    ○所堆放云云。然本案被竊之龍柏贓物，係在共同被告蔡明
    鎮住處起出，業經證人黃春麟於原審審理時證述明確，並無
    證據顯示與被告甲○○有關，是共同被告蔡明鎮上開片面之
    指證即有可疑。況且，證人黃春麟於原審審理時更證稱：在
    共同被告蔡明鎮住處查出該龍柏時，共同被告蔡明鎮不在，
    其子說這批木材係其父即共同被告蔡明鎮所堆置，其屋大門
    之旁並有鏈鋸等語（見原審卷第53頁、第54頁）；而證人乙
    ○○於警詢時及本院審理中亦證稱：依據現場所遺留樹頭及
    樹葉研判應以鏈鋸盜伐等語。顯見共同被告蔡明鎮所指稱在
    其住處起出之龍柏13節，係綽號「阿州」即被告甲○○所堆
    放云云，與其子所言係共同被告蔡明鎮所堆放等語完全不符
    ，則共同被告蔡明鎮之上開供詞益見可疑。又被竊之龍柏若
    係由被告甲○○寄放在共同被告蔡明鎮住處，被告甲○○豈
    會將盜伐龍柏所用之鏈鋸一併放在共同被告蔡明鎮住處大門
    旁之理？被告之子又豈會不提及該龍柏之贓物係被告甲○○
    所寄放而堆置，反而說是其父即共同被告蔡明鎮所堆置？在
    在顯示共同被告蔡明鎮上開供述更不可信。是共同被告蔡明
    鎮上開不利於被告甲○○之供述，顯與事實不符，自無法僅
    憑其片面之指述，即認為被告甲○○有竊盜之犯行。本案事
    實已臻明確，核無必要將被告甲○○與共同被告蔡明鎮送往
    測謊，附此敘明。是原審判決被告甲○○無罪，並無違誤，
    檢察官上訴指摘原判決不當，自不足取，其上訴為無理由，
    應駁回其上訴。
據上論結，應依刑事訴訟法第368條、第373條，判決如主文。
本案經檢察官丙○○到庭執行職務。
中　　華　　民　　國　　94　　年　　12　　月　　21　　日
                刑事第八庭  審判長法　官　羅　得　村
                                  法　官　紀　文　勝
                                  法　官　巫　政　松
上列正本證明與原本無異。
不得上訴。
                                  書記官　陳　妙　瑋
中　　華　　民　　國　　94　　年　　12　　月　　22　　日
附件：
臺灣南投地方法院刑事判決　　　　　　　 94年度易字第213號
公　訴　人　臺灣南投地方法院檢察署檢察官
被　　　告　甲○○　男　40歲（民國○○年○月○○日生）
　　　　　　　　　　身分證統一編號：Ｚ000000000號
　　　　　　　　　　住南投縣竹山鎮○○里○○○村○路65號
                    現另案在台灣雲林第二監獄執行中
          　蔡明鎮　男　51歲（民國○○年○月○○日生）
　　　　　　　　　　身分證統一編號：Ｚ000000000號
　　　　　　　　　　住南投縣水里鄉郡坑村二巷七之一號
上列被告因竊盜等案件，經檢察官提起公訴（93年度偵字第4056號）
，本院判決如下：
    主  文
蔡明鎮收受贓物，處有期徒刑陸月，如易科罰金，以參佰元折算
壹日。
甲○○無罪。
    事  實
一、蔡明鎮明知真實姓名年籍不詳之成年男子二人，於民國九十
    三年十月十三日凌晨四時許，駕駛自用小貨車載運前往其南
    投縣水里鄉郡坑村二巷七之一號住處寄放之龍柏樹材一批
    （共十三節），係來路不明之贓物（該龍柏樹材係於九十三
    年十月十二日、十三日某時，在南投縣魚池鄉日月潭村朝霧
    橋旁遭鏈鋸伐除八棵裁切而成，價值新台幣三十七萬四千元
    ），竟予以收受，並放置於其住處車庫旁。
二、案經南投縣政府警察局集集分局報告台灣南投地方法院檢察
    署檢察官偵查起訴。
    理  由
壹、有罪部分：
  一訊之被告蔡明鎮矢口否認有上開收受贓物之犯行，辯稱：九
    十三年十月十三日凌晨四時許，甲○○與另一名男子說有東
    西要寄放在伊住處，伊隨口應允，並未注意，是員警通知後
    ，伊請家人查看，才知道甲○○寄放的是木材，伊不知該批
    木材屬贓物云云。經查：本件扣案之龍柏樹材十三節，係林
    務局南投林區管理處埔里工作站所管有，於九十三年十月十
    二日、十三日某時，遭人以鏈鋸竊取並裁切之事實，業據證
    人即南投林區管理處埔里工作站主任乙○○於本院審理時證
    述屬實，並有贓物認領保管單、森林被害報告書、被害推定
    立木材積表、位置圖各一紙及照片二十六張附卷可稽，則於
    被告蔡明鎮住處起獲之龍柏樹材，係屬贓物堪以認定。又遭
    竊取龍柏八株，查獲時已遭裁切成十三節，體積、數量非微
    （見偵查卷第四十四頁所附照片），依其客觀情狀，目視即
    可輕易辨認，被告蔡明鎮於不詳年籍成年男子搬運時，衡情
    應可清楚判別，且其所辯對搬運物品者至其住處堆置不加探
    詢即應允，亦與常情相違。再從被告收受姓名不詳姓名年籍
    之人交付之樹材一批之時點係於凌晨四時許，反於常人之作
    息，衡情無非在掩人耳目，被告蔡明鎮對該樹材之來源涉及
    不法更有認知。是被告蔡明鎮主觀上有贓物之認識，堪予認
    定。綜上，被告蔡明鎮所辯，為事後卸責之詞，不足採信。
    本件事證明確，被告蔡明鎮犯行堪以認定，應依法論科。
  二核被告蔡明鎮所為，係犯刑法第三百四十九條第一項之收受
    贓物罪。爰審酌被告蔡明鎮因貪念而收受來路不明之贓物，
    及該贓物之價值、所生損害暨被告犯罪後否認犯行之態度等
    一切情狀，量處如主文所示之刑，並諭知易科罰金之折算標
    準，以為懲儆。
貳、無罪部分：
  一公訴意旨另以：被告蔡明鎮於上揭時地收受之龍柏樹材係甲
    ○○於九十三年十月十二日、十三日某時，在南投縣魚池鄉
    日月潭村朝霧橋旁，以足為兇器使用之鏈鋸為工具竊得後交
    付，因認被告甲○○涉犯刑法第三百二十一條第一項第三款
    攜帶兇器竊盜罪嫌。
  二公訴意旨認被告甲○○涉犯上開竊盜犯行，無非以共同被告
    蔡明鎮於警詢、偵查中之供述為據。訊之被告甲○○堅決否
    認有何竊盜犯行，辯稱：伊於九十三年十月間不曾去過日月
    潭或水里，也未竊取龍柏，蔡明鎮會如此供述，可能係先前
    懷疑伊竊取其家中豬隻而挾怨報復，所述不實等語。
  三按犯罪事實應依證據認定之，無證據不得認定犯罪事實；不
    能證明被告犯罪者，應諭知無罪之判決，刑事訴訟法第一百
    五十四條第二項、第三百零一條第一項分別定有明文。又被
    告或共犯之自白，不得作為有罪判決之唯一證據，仍應調查
    其他必要之證據，以察其是否與事實相符，為刑事訴訟法第
    一百五十六條第二項所明定，立法目的，在以補強證據擔保
    被告或共犯自白之真實性，故共同被告不利於己之陳述，雖
    得採為其他共同被告犯罪之證據，惟此項不利之陳述，須無
    瑕疵可指，且就其他方面調查，又與事實相符者，始得採為
    其他共同被告犯罪事實之認定；若不為調查，而專憑此項供
    述，即為其他共同被告犯罪事實之認定，顯與上開法律規定
    有違。經查：
    (一)證人即林務局南投林區管理處埔里工作站主任乙○○於警
      詢及本院調查時證述該站轄管之龍柏八株於九十三年十月
      十二日、十三日某時，遭人以鏈鋸竊取（見偵查卷第三十
      五頁、本院九十四年七月六日審理筆錄第三頁），卷內並
      有贓物認領保管單（見偵查卷第三十七頁）、森林被害報
      告書、被害推定立木材積表、位置圖各一紙及照片二十六
      張附卷可稽（見偵查卷第三十九頁至第五十五頁），惟均
      僅足證明埔里工作站轄管之龍柏遭竊之事實，並無從證明
      與被告甲○○有何關連。
    (二)共同被告蔡明鎮自警詢、偵查迄本院審理雖均指陳在伊住
      處起出之龍柏十三節，係綽號「阿州」之甲○○所堆放（
      見偵查卷第二十六頁、第二十七頁、第六十四頁；第六十
      五頁、本院九十四年六月十日準備程序筆錄第二頁）。然
      本案贓物係於被告蔡明鎮住處起出，被告蔡明鎮為合理交
      代來源、脫免刑責，因此為不實供述，本屬可能，被告甲
      ○○辯稱伊因與蔡明鎮先前之過節，而遭不實指控，即非
      無據。況卷內均無任何其他佐證，足以證明共同被告蔡明
      鎮不利於被告甲○○之供述與事實相符，自不能專憑其片
      面指述，即為被告甲○○犯罪事實之認定。
    (三)綜上所述，公訴人所舉之證據方法，尚不能證明被告甲○
      ○犯有本件竊盜罪行，復查無其他積極確切之證據，足以
      證明被告有公訴人所指之竊盜行為，不能證明被告犯罪，
      依照前揭法條及說明，即應為被告甲○○無罪之諭知，以
      示審慎。
據上論斷，應依刑事訴訟法第二百九十九條第一項前段、第三百
零一條第一項、刑法第三百四十九條第一項、第四十一條第一項
前段、罰金罰鍰提高標準條例第一條前段、第二條，判決如主文
。
本案經檢察官王朝震到庭執行職務。
中　　華　　民　　國　　94　　年　　7 　　月　　20　　日
                  刑事第一庭  審判長法  官  黃小琴
                                    法  官  吳昀儒
                                    法  官  黃堯讚
上正本證明與原本無異。
如不服本判決，應於判決送達後10日內向本院提出上訴狀（應抄
附繕本）。告訴人或被害人如對於本判決不服者，應具備理由請
求檢察官上訴，其上訴期間之計算係以檢察官收受判決正本之日
期為準。
中　　華　　民　　國　　94　　年　　7 　　月　　21　　日
                                    書記官
附錄法條
中華民國刑法第349條
收受贓物者，處三年以下有期徒刑、拘役或五百元以下罰金。
搬運、寄藏、故買贓物或為牙保者，處五年以下有期徒刑、拘役
或科或併科一千元以下罰金。
因贓物變得之財物，以贓物論。
